臺灣新北地方法院民事裁定
111年度消債更字第62號
聲  請  人  陳香萍

代  理  人  陳信憲律師（法扶律師）
上列聲請人依消費者債務清理條例聲請更生事件，本院裁定如下
：
    主  文
聲請人陳香萍自中華民國一百一十一年四月二十九日上午十一時
起開始更生程序。
命司法事務官進行更生程序。
    理  由
一、按債務人不能清償債務或有不能清償之虞者，得依本條例所
    定更生或清算程序，清理其債務；本條例所稱消費者，係指
    5年內未從事營業活動或從事小規模營業活動之自然人，前
    項小規模營業係指營業額平均每月新臺幣（下同）20萬元以
    下者，消費者債務清理條例（下稱消債條例）第3條、第2條
    第1項、第2項分別定有明文。再法院開始更生程序之裁定，
    應載明其年、月、日、時，並即時發生效力；法院裁定開始
    更生或清算程序後，得命司法事務官行更生或清算程序，消
    債條例第45條第1項、第16條第1項前段亦定有明文可參。又
    債務人對於金融機構負債務者，在聲請更生或清算前，應向
    最大債權金融機構請求協商債務清償方案，或向其住、居所
    地之法院或鄉、鎮、市、區調解委員會聲請債務清理之調解
    。債務人為前項請求或聲請，應以書面為之，並提出財產及
    收入狀況說明書、債權人及債務人清冊，及按債權人之人數
    提出繕本或影本。協商或調解成立者，債務人不得聲請更生
    或清算。但因不可歸責於己之事由，致履行有困難者，不在
    此限。亦為消債條例第151條第1項、第2項、第7項所明定。
    次按債務人可處分所得扣除自己及依法應受其扶養者所必要
    生活費用之餘額，連續三個月低於協商方案應清償之金額者
    ，推定有因不可歸責於己致履行有困難之事由，消債條例第
    151條第8項準用同條例第75條第2項規定甚明。又消債條例
    第151條第5項但書（現行法為第151條第7項但書）規定「因
    不可歸責於己之事由，致履行顯有重大困難」，並未附加「
    不可預見」之要件，亦即該事由並不以債務人「不可預見」
    為必要。該項但書規定情形，僅須於法院就更生或清算之聲
    請為裁判時存在即可，不以協商成立後始發生者為限，並與
    債務人於協商時能否預見無關。債務人於協商時縱未詳加思
    考、正確判斷，或可預見將來履行可能有重大困難而仍冒然
    簽約成立協商，亦不能據此即認其履行顯有重大困難係可歸
    責於債務人（司法院98年第1期民事業務研究會第24號司法
    院民事廳消費者債務清理條例法律問題研審小組意見參照）
    。
二、本件聲請意旨略以：伊因入不敷出，以現金卡、信用卡貸款
    ，致積欠無擔保或無優先權之債務總金額為211萬6,720元，
    伊前於民國95年間與當時最大債權銀行安泰商業銀行股份有
    限公司（下稱安泰銀行）達成協商，每月清償1萬3,784元，
    惟伊繳交12期款項後，因超出伊所能負擔之範圍，以致無法
    履行而毀諾。另伊於5年內並未從事營業額平均每月20萬元
    以下之營業活動，復未經法院裁定開始更生程序或宣告破產
    ，請求本院裁定准予更生等語。
三、經查：
　㈠本件聲請人於消債條例施行前，依「中華民國銀行公會會員
    辦理消費金融案件無擔保債務協商機制」與最大債權人金融
    機構日盛銀行達成分期還款協議，雙方同意自95年7月起，
    分120期，利率為0％，每月繳納1萬3,874元之清償方案。聲
    請人於95年7月10日起依約履行至96年6月10日，共計繳納12
    期，經安泰銀行於96年8月通報毀諾等情，業經聲請人自陳
    在卷，並有安泰銀行111年4月12日之陳報狀在卷可參。是本
    件聲請人聲請清算可否准許，除須符合不可歸責於己之事由
    ，致履行有困難之要件外，尚須審究聲請人現況是否有不能
    清償債務或有不能清償之虞之情事而定。
　㈡聲請人主張其有不可歸責於己致履行有困難之事由，以及有
    不能清償債務之情事存在之事實，業據提出戶籍謄本、房屋
    租賃契約書、債權人清冊、財產及狀況狀況說明書、財團法
    人金融聯合徵信中心查詢當事人綜合信用報告－債務清理條
    例前置協商專用債權人清冊及回覆書、全國財產稅總歸戶財
    產查詢清單、勞工保險被保人投保資料表、南山人壽保險保
    單管理查詢頁截圖、保單資料明細表一覽表、108及109綜合
    所得稅各類所得資料清單、郵局存摺內頁影本等件為證（見
    司調卷第6至19頁、本院卷第53至56頁、第69至93頁），堪
    信屬實。聲請人其名下除南山人壽保單解約金6,484元外，
    無其他財產。再者，聲請人陳稱其任職於SASA那加快剪，並
    據其陳報，其聲請前2年之固定收入，有薪資收入230,000元
    【計算式：160,000＋30,000＋40,000＝230,000】；看護費、
    帶親友小孩及親友資助共計18萬3,500元【計算式：17,500＋
    30,000＋30,000＋10,000＋96,000＝183,500】；疫情紓困金60,
    000元，惟此筆補助因係一次性領取而未具持續性，故不宜
    列入聲請人固定收入範圍，應予剔除，附此敘明。另聲請人
    主張其每月必要生活費用每月2萬0,534元（包含房租9,000
    元、水電瓦斯費1,036元、膳食費7,200元、電話費599元、
    保險費2,699元）等情，惟聲請人並無說明支出之必要性，
    故本院認聲請人上開支出，仍應以新北市政府公告111年每
    人每月最低生活費15,800元之1.2倍即1萬8,960元定之為宜
    ，逾此範圍即不予計入。
　㈢以聲請人聲請清算前2年，可處分所得41萬3,500元【計算式
    ：230,000＋183,500＝413,500】，扣除必要生活支出455,040
    元【計算式：18,960×24＝455,040】後，已入不敷，顯已連
    續3個月低於前開與安泰銀行協商月償1萬3,874元之清償方
    案，是依前揭民事業務研究會結論及消債條例第151條第8項
    準用同條例第75條第2項規定，聲請人因收入不足支應協商
    金額而毀諾，自屬有不可歸責於己致履行困難之事由。故本
    院依聲請人現時之家庭狀況、疾病、財產、勞力及信用等清
    償能力為綜合判斷，可知其每月可處分所得扣除其必要生活
    支出後已無餘額，且積欠債務數額顯非得在短期內完全清償
    ，堪認聲請人應具有消債條例第3條所規定「債務人不能清
    償債務」之情形。
四、綜上所述，本件聲請人符合消債條例規定之條件，並未從事
    營業活動，且其確有不能清償債務之情事，又所負無擔保或
    無優先權之債務並未逾1,200萬元，亦未經法院裁定開始清
    算程序或宣告破產，復查無消債條例第6條第3項、第8條或
    第46條各款所定駁回更生聲請之事由存在，則聲請人聲請本
    件更生，應予准許。至聲請人於更生程序開始後，應另提出
    足以為債權人會議可決或經法院認為公允之更生方案以供採
    擇，俾免更生程序進行至依消債條例第61條規定應行清算之
    程度，附此敘明。
五、依消費者債務清理條例第11條第1項、第45條第1項、第16條
    第1項，裁定如主文。
中　　華　　民　　國　　111 　年　　4 　　月　　29　　日
                  民事第六庭  法  官  許瑞東
上為正本係照原本作成。
本件不得抗告。
本裁定已於111年4月29日上午11時公告。
中　　華　　民　　國　　111 　年　　4 　　月　　29　　日
                              書記官  曾怡婷